臺灣桃園地方法院刑事判決　　　　　　　　　　　　八十九年度交易字第五七一號
　　公　訴　人　臺灣桃園地方法院檢察署檢察官
　　被　　　告　丙○○
右列被告因過失傷害案件，經檢察官提起公訴（八十九年度偵字第一四八三六號），
本院判決如左：
    主      文
丙○○因過失傷害人，處拘役伍拾日，如易科罰金，以參佰元折算壹日。
    事      實
一、丙○○於民國八十九年二月十三日晚上，駕駛車牌號碼ＤＫ─二二三二號自用小
    客車（下稱上開自用小客車），沿台中市○○○路由永興街往梅川東路方向行駛
    ，同日二十三時十五分許，途經台中市○○○路與學士路交岔路口時，本應注意
    汽車行駛至交岔路口，四車道以上或同向二車道道路，欲左轉彎時，應距交岔路
    口三○公尺前換入內側車道或左轉車道，而依當時天候晴、夜間有照明、路面狀
    態乾躁、無缺陷、無障礙物、視距良好等情況，並無不能注意之情事，竟未注意
    不當逕由右側慢車道左轉行駛，適有乙○○騎乘車牌號碼ＫＭＨ－七九六號重型
    機車（下稱上開機車）後載乘客傅惠梅，沿台中市○○○路由永興街往梅川東路
    行駛，行經該路口時亦疏未注意車前狀況，而避煞不及，上開機車車頭與上開自
    用小客車左側車門發生擦撞，致上開機車倒地，乙○○因而受有面部多處傷口合
    併右側眶上神經及滑車上神經斷裂、右膝部擦傷等傷害，傅惠梅則受有嘴部、手
    腳擦撞傷等傷害（傅惠梅受傷部分未據告訴）。丙○○於肇事後，在未被有偵查
    犯罪職權之機關或公務員發覺其為犯人前，即主動向台中市警察局第二分局立人
    派出所自首，進而接受本次裁判。
二、案經被害人乙○○訴由台中市警察局第二分局報由臺灣臺中地方法院檢察署呈請
    臺灣高等法院檢察署令轉臺灣桃園地方法院檢察署檢察官偵查起訴。
    理      由
一、訊據被告丙○○對右揭事實坦承不諱，核與告訴人乙○○、證人傅惠梅於警訊、
    本院調查程序中所指述、證述之案發情節相符（見臺灣臺中地方法院檢察署八十
    九年度偵字第一四五七六號偵查卷第十五至十八頁及本院九十年二月二日訊問筆
    錄），並據證人馬碩鴻即案發當時至現場處理之員警於本院調查程序中証述屬實
    （見本院九十一年一月十六日訊問筆錄），且有警製道路交通事故調查報告表乙
    份、車損照片三幀附卷可稽（附於上開偵查卷第二八頁、三○頁），而告訴人確
    因本件車禍受傷亦有診斷證明書乙紙附卷足憑（附於上開偵查卷第二二頁）。按
    汽車行駛至交岔路口，四車道以上或同向二車道道路，欲左轉彎時，應距交岔路
    口三○公尺前換入內側車道或左轉車道，此道路交通安全規則第一○二條第一項
    第五款定有明文。被告駕駛汽車自應遵守上開規定，而參之當時天候晴、夜間有
    照明、路面狀態乾躁、無缺陷、無障礙物、視距良好等情，有上開道路交通事故
    調查報告表在卷足按，顯無不能注意之情事，被告行經前開交岔路口不當逕由右
    側慢車道左轉行駛；未讓左後直行車先行，顯係肇事之主因，堪認被告有過失甚
    明。至告訴人駕駛上開機車雖有疏未注意車前狀況，而違反道路交通安全規則第
    九十四條第三項之情，惟按刑法上所謂之「過失」，係指行為人雖非故意，但按
    其情節應注意，並能注意，而不注意者而言，告訴人縱與有過失，仍無法減免行
    為人在不超越社會相當性之範圍應有之注意義務，且刑事責任係對於反社會行為
    所加之公法上制裁，不若民事責任係專以填補損害為目的，因此並無允許依過失
    相抵之理論，而消長已發生刑事責任之餘地，是以被告仍難辭其過失之責。再者
    ，告訴人係因本件車禍受有面部多處傷口合併右側眶上神經及滑車上神經斷裂、
    右膝部擦傷等傷害，是被告之過失行為與告訴人之傷害結果間確有因果關係。本
    件車禍肇事原因經送臺灣省台中市區車輛行車事故鑑定委員會鑑定，亦同此見解
    ，有該委員會九十年十一月二十二日中市鑑字第九○○六七九號函函附之鑑定意
    見書一件附卷可按（附於本院卷）。本件事証明確，被告右揭犯行洵堪認定，應
    予依法論科。
二、核被告丙○○所為，係犯刑法第二百八十四條第一項前段之過失傷害罪。又查，
    事發後，被告於其犯情未被職司犯罪偵查之機關發覺前，旋向據報趕赴現場處理
    之員警自承為其駕車肇事乙節，業據證人馬碩鴻於本院調查程序中證述明確（見
    本院九十一年一月十六日訊問筆錄），合於自首之要件，應依刑法第六十二條前
    段規定，減輕其刑。爰審酌被告駕駛汽車未盡前述注意義務致肇事，所為非是，
    惟其事後與告訴人以新臺幣（下同）五萬元達成和解，並已給付告訴人三萬元，
    此經告訴代理人甲○○於本院調查程序中陳稱在卷（見本院九十年十二月十二日
    訊問筆錄），並有匯款單乙紙在卷足參及告訴人所受傷勢之輕重、告訴人就本件
    車禍之發生亦與有過失等一切情狀，量處如主文所示之刑，並諭知易科罰金之折
    算標準，以資懲儆。
據上論斷，應依刑事訴訟法第二百九十九條第一項前段，刑法第二百八十四條第一項
前段、第六十二條前段、第四十一條第一項前段，罰金罰鍰提高標準條例第一條前段
、第二條，判決如主文。
本案經檢察官胡樹德到庭執行職務。
中      華      民      國    九十一    年    三    月      二十九      日
                              臺灣桃園地方法院交通法庭
                                  法  官   王  美  玲
右正本證明與原本無異。
如不服本判決，應於判決送達後十日內向本院提出上訴狀( 應附繕本 )，上訴於
臺灣高等法院。
                                  書記官   賴  玉  真
中        華        民        國   九十一   年   四   月    一    日
附本件論罪科刑依據之法條：
刑法第二百八十四條第一項
因過失傷害人者，處六月以下有期徒刑、拘役或五佰元以下罰金。致重傷者，處一年
以下有期徒刑、拘役或五百元以下罰金。
